臺灣臺南地方法院民事判決
109年度勞訴字第114號
原      告  盧明遠  
訴訟代理人  謝凱傑律師
            楊聖文律師
            許哲嘉律師
            孟士珉律師
被      告  台灣汽電共生股份有限公司

法定代理人  張明杰    住○○市○○區○○○路0段00巷00弄                          00號
訴訟代理人  張家賓律師
            蔡郁箴律師

上列當事人間請求給付薪資等事件，經本院於民國110年4月13日
言詞辯論終結，判決如下：
    主      文
被告應給予原告記大功獎勵。
原告其餘之訴暨假執行之聲請均駁回。
訴訟費用由被告負擔新臺幣3,000元，餘由原告負擔。
　　事實及理由
一、原告起訴主張：
  ㈠原告自民國89年5月起受雇於被告，職級逐年升級、薪資增加
    ，因表現優異職升至行政課課長。106年間，原告於車子擋
    風玻璃發現一封檢舉函，內容涉及被告官田廠之廠長張志偉
    等藉職務之便向廠商收取回扣、浮報詐騙公司款項等不法情
    事，經原告查訪後認該函有相當可信性，遂於106年10月30
    日向被告稽核室提出檢舉，惟該室建議原告轉往司法機關尋
    求救濟；原告只能於當日下午轉往法務部調查局臺南市調查
    處（下稱臺南市調處）進行舉發，經臺南市調處調查後函請
    臺灣臺南地方檢察署（下稱臺南地檢署）偵辦。嗣張志偉因
    上開不法情事遭被告解雇，渠等所涉犯證券交易法等案件業
    經臺南地檢署於109年5月7日起訴，並由本院109年以金訴字
    第99號審理，並於110年1月26日宣判。
  ㈡上開弊案爆發後，被告進行內部調查，時任廠長張志偉因知
    悉原告檢舉上開不法弊案，便無理由地利用被告賦予之管理
    權限，無故將原告之考績評降為70分，又在無調動正當性、
    原告亦無過失之情況下，片面於107年1月1日將原告自主管
    職之「行政課長」，調降成非主管職之「專案經理」，復於
    107年10月1日再次調降原告職務為「管理師」，試圖阻撓原
    告調查相關違法事證，諸多行徑彰顯其挾怨報復之心態。
  ㈢依被告公司誠信經營守則第23條規定，被告本應避免原告因
    檢舉張志偉等之不法情事而遭不當處置，包括無故降低考核
    分數、無故調職等。詎被告卻未遵守上開規定，新任廠長高
    佰文自上任後，亦不斷語帶威脅地要求原告辦理退休，並意
    圖迫使原告自行辭職；而原告除認真工作、依法舉發同仁不
    法情事，尚須遭受如此待遇，身心著實痛苦不堪，爰依法提
    起本件訴訟。
  ㈣被告應依民法第184條規定給付原告考績獎金新臺幣（下同）
    266,020元及員工分紅差額250,000元，合計516,020元：
    ⒈原告107年、108年連續兩年之年度考績無端遭被告評定為7
      0分，此一績效考核缺乏客觀評定標準，亦構成權利濫用
      ，該評定處分應為無效。而被告之違法考績評定，致原告
      未達被告公司員工獎金核發辦法第6.2.4.1員工獎金核發
      標準，造成原告無法領取「績效獎金」，且「員工分紅」
      亦因而減半，使原告損失107、108年度共4個月考績獎金2
      66,020元（以同職位同年資計算，每年可領2個月考績獎
      金133,010元，107、108年度合計少領266,020元），及員
      工分紅差額約250,000元（以同職位同年資計算，原告因1
      07、108年度考績70分，致員工分紅由每年225,000元減半
      為110,000元，短少125,000元，107、108年度合計少領25
      0,000元），合計損失516,020元，原告自得依民法184條
      之規定請求被告賠償損失。
　　　⑴按「依前條採計基準計算員工酬勞分配，計算方式如下
        個別員工酬勞分配為下列2項合計：6.4.2.1〔（個人職
        等點數+職務點數）/(全體員工職等及職務總點數）〕×
        可分配員工酬勞50%；6.4.2.2（個人考績因素權值/全
        體員工考績因素總權值）×可分配員工酬勞50%；員工酬
        勞分配計至元。」被告公司員工酬勞分配辦法第6.4.2
        條定有明文。職是，因每一年度之全體員工職等及職務
        總點數及可分配員工酬勞為固定之數字，故每一名員工
        可分配之員工酬勞，其變因僅有個人職等點數及職務點
        數。
　　　⑵被告公司課長為7職等、職等因素點數為60點，依被告公
        司員工酬勞分配辦法第6.4.1條附表（職等及職務因素
        採計點數），課長職務因素點數為60點，合計為120點
        ，且依員工績效權值計算所得之員工酬勞通常較依職務
        、職等點數計算所得之員工酬勞為多，惟原告暫以兩者
        相等為計算基礎。
      ⑶原告於107年1月1日起至107年9月30日為止係擔任專案經
        理（7職等），職等因素點數為60點、職務因素點數為6
        0點，又職務點數依任職比例只計算45點（9/12×60=45
        ），故合計為105點，依原告已領取之107年度員工酬勞
        112,453元計算，每1點為1,070.98元（112,453元/105
        點=1,070.98元/點），是若原告為課長職務，應得之員
        工酬勞應為257,034元（1,070.98元/點×l20點×2=257,0
        34元）。
　　　⑷又原告於108年度為管理師，職等點數為60點、無職務點
        數，依原告已領取之108年度員工酬勞59,464元計算，
        每1點為991.06元（59,464元+60點=991.06元/點），是
        若原告為課長職務，應得之員工酬勞應為237,854元（9
        91.06元/點×l20點×2=237,854元）。
　　　⑸承上所述，若原告仍為課長職務，107、108年度之員工
        酬勞分別可領取257,034元、237,854元，被告提出本院
        卷第205頁附表2顯然有誤，惟原告僅主張225,000元。
　　　⑹縱認原告上述計算式不可採，惟被告提出本院卷第205頁
        附表2完全未提供原告個人職等點數、職務點數、全體
        員工職等及職務總點數、原告個人考績因素權值、全體
        員工考績因素總權值及可分配員工酬勞總額等數值，僅
        以自行製作之附表2，空言主張原告應領取之員工酬勞
        分別為212,519元、194,874元，不僅無任何證據可憑，
        亦與事實不符。
    ⒉被告固主張被告未給付107年、108年之考績獎金及員工分
      紅差額，係因原告工作態度被動消極，影響組織效能，致
      考績評定為70分云云，惟被告所舉107年度員工績效考核
      表，「權責主管評核」欄位僅記載「物料、採購管理督導
      有疏失受處份」等語，並無任何處分紀錄、書面資料為憑
      ，是原告究竟有無考核表記載之疏失？已屬有疑，被告復
      未能舉證說明原告有何「物料、採購管理督導有疏失」之
      處，是被告所辯顯不可採。
    ⒊被告提出之107年度員工績效考核表，直接主管初評為78分
      、上位主管複評為77分、總經理核定為75分，然為何最終
      績效考核分數為70分？被告就上開分數落差，不僅無任何
      說明，亦無任何證據資料可憑，益徵被告所評原告107年
      度工作表現考核績效不僅顯非合理，亦無任何依據。
    ⒋又負責填寫上開考核表中「權責主管評核」欄位之主管，
      即為原告先前檢舉之被告官田廠廠長張志偉，張志偉當時
      業已知悉原告向司法機關檢舉其不法之情事，且張志偉等
      嗣經臺南地檢署起訴在案，是張志偉能否客觀考核原告之
      工作表現？顯非無疑；張志偉恐係利用其職權，無理由地
      降低原告之考核分數，原告殊無任何「物料、採購管理督
      導有疏失」之處。
  ㈤被告應回復原告為行政課課長之原職，並給付原告原應得領
    取之「職務加給」176,000元：
    ⒈被告於無調動職務正當性，出於不當動機及目的，利用調
      職手段藉此報復原告，先於107年1月1日將原告從主管職
      之「行政課長」，調為非主管職之「專案經理」，繼而又
      於107年10月1日大幅調降原告職務為「管理師」，並取消
      職務加給8,000元，對原告之職位及薪資構成重大不利變
      更，此兩次無故調降原告職務均違反勞動基準法（下稱勞
      基法）第10條之1（調動五原則）第1、2款之規定，顯非
      適法。爰請求被告應回復原告擔任行政課課長之職位，而
      原告因降職減少8,000元職務加給，受有降薪不利益，故
      依兩造間勞動契約之約定、勞基法第22條第2項前段、民
      第184條規定，請求被告補發自107年10月調降管理師職務
      起至原告回復行政課長原職之日止（暫以起訴日109年8月
      3日為止），每月可領取之職務加給差額176,000元（8,00
      0元22個月）。
    ⒉被告固主張雇主基於企業經營必須，本得就勞工之職務內
      容予以調派云云，惟依勞基法第10條之1規定，雇主調動
      勞工之工作應兼顧勞工之利益，被告於107年1月1日將原
      告自主管職之「行政課長」，調降成非主管職之「專案經
      理」，已屬不利調動，況本薪上漲之緣故係因被告於107
      年度「全面及考核調薪」，原證3所示職務薪資異動通知
      單下方「依據文件」欄位已有說明，故如原告未遭被告為
      上開不利調動，薪資顯應更高。
    ⒊被告於107年10月1日再次調降原告職務為「管理師」，並
      因「管理師」非主管職，致原告薪資更加減少，惟原告工
      作表現優良，更於108年榮獲「108年度官田工業區模範勞
      工」，顯無被告所稱因原告工作效率及積極度待加強等情
      事。
    ⒋被告提出之108年度員工績效考核表，其上並無記載任何原
      告工作表現不佳或疏失等具體事由，亦闕漏如被證2所示
      「權責主管評核」、「初評/核定主管意見」、「複評/核
      定主管意見」等表格欄位之記載，僅有原告各項分數之最
      終結果，顯無任何證據可憑，且該績效考核表上竟無初評
      主管或複評主管簽名以示負責，是被告係如何評定該年度
      原告之績效考核分數？分數如何計算得出？具體事由為何
      ？被告均未舉證以實其說，益徵原告並無被告所主張之「
      原告工作效率及積極度待加強」等情事。
    ⒌承上所述，原告並無任何被告主張「原告工作效率及積極
      度待加強」等情事，被告卻於107年度數次就原告之工作
      為不利之調動，職務層級有別，薪資亦有差異，且不得領
      取主管津貼，原告擔任管理師之薪資及勞動條件顯然較為
      不利，是被告上開工作調動顯非合法，被告自應恢復原告
      擔任行政課課長之職位，並補齊薪資差額。
  ㈥原告得依民法第18條第2項、第195條第1項規定向被告請求精
    神慰撫金20,000元：被告為上市櫃公司，原告任被告公司行
    政課課長之主管職位多年，帶領多名部屬，工作表現優異，
    惟被告調降原告職務，貶損原告工作能力及態度之評價，致
    原告之名譽等人格權受有侵害，精神上受到莫大痛苦，爰請
    求賠償精神損害20,000元。
  ㈦被告應依兩造間工作契約及107年7月廠務會議決議向原告給
    付運轉效率獎金即電廠津貼總計100,700元：
    ⒈被告雖否認原證9工作契約之真正，然：
  　　⑴就原告係受僱於被告公司一事，兩造並無爭執，則被告
        依勞基法第7條第1項、勞工退休金條例第21條第2項之
        規定，自應置備原告之勞工名卡，登記原告之到職年月
        日、工資等其他必要事項，並置備原告之勞工工資清冊
        ，記載發放工資、工資計算項目、工資總額等事項，且
        依法原告之勞工名卡及工資清冊均應保存至原告離職後
        5年；既然被告應置備勞工之工資計算相關資料，兩造
        又曾以勞動契約就原告之工資為約定，被告自應置備原
        告就職時兩造簽訂之勞動契約。
      ⑵又審酌勞工與雇主原即屬於不對等之兩方，本難期勞工
        會保存包含勞動契約在內之自任職起所有資料，自難課
        予勞工提出勞動契約之舉證義務。在舉證之可能性上，
        雇主依勞基法規定，本有保存勞工名卡及工資清冊之義
        務，當有提出原告之勞動契約之可能性。是依兩造舉證
        之可能性及難易程度、與證據之距離、暨考量公平原則
        ，並斟酌民事訴訟法第344條第1項及第345條第1項規定
        ，自應認兩造簽訂之勞動契約，如被告無正當理由未能
        提出，本院應審酌情形認原告關於該資料之主張或依該
        資料應認之事實為真實。
    ⒉依被告之工作契約約定，勞工之薪資中包含有「運轉效率
      獎金（即運轉津貼）」，名義上雖名為獎金，然實質上係
      固定發放之薪資，而此一金額原為3,000元，嗣於廠務會
      議宣布自107年7月起調升為5,000元，此項薪資不容被告
      片面以工作規則等單方減少之，被告自不得僅依會議紀錄
      而片面減少「運轉效率獎金（即運轉津貼）」之金額。
    ⒊系爭「運轉效率獎金（即運轉津貼）」，被告官田廠實係
      自107年7月份即已更改為每月5,000元，並非被告所稱109
      年4月1日起始調整發放方式云云，而被告自104年7月至10
      7年6月間每月僅給付原告運轉獎金1,800元（短少1,200元
      ），107年7月至109年6月每月僅給付原告1,800元至3,000
      元不等（原證10），故被告尚積欠原告運轉效率獎金100,
      700元（1,200*36+57,500=100,700），原告自得依兩造間
      勞動契約之法律關係，請求被告缺少給付之運轉效率獎金
      共計100,700元。
  ㈧原告得依被告公司獎懲辦法第6.3.2.4條規定請求被告應予原
    告記大功獎勵：
    ⒈原告向臺南市調處檢舉時任被告官田廠之廠長張志偉等藉
      職務之便向廠商收取回扣、浮報詐騙公司款項等不法情事
      ，業經本院判決，且該案被告陳彥良亦已於刑事案件進行
      中與被告達成和解、並賠償被告780萬元完畢，足見被告
      早已知悉張志偉等人確實有背信等犯行，被告亦以該案為
      由解雇張志偉，自與被告公司獎懲辦法第6.3.2.4條規定
      之「使公司發現及糾正重大弊端者」相符，被告自應依該
      獎懲辦法給予原告記大功獎勵。
    ⒉被告固辯稱不知檢舉函文係何人提供，且案件尚由法院審
      理中，無法確定最後結果，故無法核發云云，然上開辯詞
      顯與前揭獎懲辦法不符，況本院業已認定張志偉確實有背
      信之犯行，故被告上開辯詞要無可採。　
  ㈨並聲明：
　　⒈被告應給付原告812,720元，及自本訴狀繕本送達翌日起至
      清償日止，按年利率百分之五計算之利息。
    ⒉被告應回復原告為行政課課長之原職。
    ⒊被告應給予原告記大功獎勵。
    ⒋原告願供擔保，請准宣告假執行。
二、被告辯稱：
  ㈠被告未給付原告107年、108年之考績獎金及員工分紅差額，
    係因原告工作態度被動消極，影響組織效能，致考績評定為
    70分，依被告公司之工作規則等相關規定，不應發給該部分
    考績獎金及員工分紅之故，是原告依民法第184條規定請求
    被告給付此部分差額，洵屬無理：
    ⒈被告公司之工作考核實施細則、員工獎金核發辦法、工作
      規則、員工敘薪辦法、獎懲辦法之規定各如附表所示。本
      件原告受雇於被告，兩造間之權利義務關係即以兩造所簽
      立之台灣汽電共生股份有限公司工作契約為基準。依該契
      約第12條規定可知，就原告之獎懲、考核事宜，悉依被告
      之規定辦理，其中考核方式係由各部門主管加以評定。
    ⒉原告自任職起，從未就被告之考核方式提出爭執，更據此
      領取過因考核分數達標而發給之考績獎金及員工獎金，可
      知原告同意被告考核由主管評定之認知而受雇於被告。
    ⒊原告於107年之考績遭評定為70分，係因原告就物料、採購
      管理督導有疏失所致，且遭部門主管提為績效表現落後人
      員；108年度考績遭評定為70分，則係因原告工作效率及
      積極度待加強，且遭部門主管提為績效表現落後人員，因
      此該評定並非被告濫用權限或任意評定。
　　⒋被告就員工之工作考核流程訂有工作考核實施細則作為依
      據，其流程亦屬明確。本院卷第53頁附表1編號1至編號4
      部分（受評者自我評定、部門經理初評、副總經理複評、
      總經理複評），依被告公司工作考核實施細則第6.2.4.1
      條規定，工作考核本係由主管依職權評定。原告主張被告
      須舉證說明其有何「物料、採購督導疏失」，欠缺契約及
      法律上之基礎。
    ⒌本院卷第53頁附表1編號5部分（行管部標準化），每個人
      對外界事物之感受不同，會造成評價基準起點不同，故每
      個人對他人工作表現給予評價之基準分數皆會不同。有些
      部門主管習慣於工作考核時給予部內員工高分，其他部門
      主管習慣於工作考核時給予部內員工低分。為防止以統一
      標準核發之薪資僅因部門主管個人評價基準起點不同導致
      不同部門員工間之考績分數落差造成薪資落差之不公平現
      象，被告特別制定工作考核實施細則第6.2.6.1條規定，
      使公司之敘薪部門於收受各該部門主管提出之原始工作考
      核表後，利用excel程式將各部門之平均分數下修或上移
      統一調整成80分。如此作法，即會使原本部門平均分數高
      於80分之部門員工之調整後考核分數，因部門之平均分數
      下修，產生個人之考核分數亦下修之後果。
    ⒍依據前開工作考核實施細則第5條作業流程、第6.2.4.1條
      、第6.2.6.3條規定可知，董事長有「核定」調整最終考
      績分數權限。因原告工作表現不佳，董事長核定其最終分
      數為70，係屬有據，此乃附表1編號6部分原告最終考核分
      數為70分之緣由。原告稱其考核分數下修不合理或無依據
      云云，並非事實。
  ㈡縱被告於107、108年度連續兩年將原告之考績評定為70分，
    係屬違法評定或有權利濫用致該等評定處分為無效之情，惟
    原告主張被告應依民法第184條規定賠償原告於107、108年
    度少領合計266,020元之考績獎金、少領合計250,000元之員
    工分紅，亦均屬無理由：
　　⒈原告空言陳稱與其同職位同年資者取得之考績獎金為133,0
      10元、員工分紅225,000元，卻未舉證以實其說，自難採
      信。再者，原告不僅未詳列其係依據民法第184條何項規
      定請求賠償，更未說明有何種權利受被告所侵害，其主張
      要無可採。
    ⒉由員工獎金核發辦法第6.2.1.4條、第6.2.3.1條、第6.2.4
      .2條前段、第6.2.4.3條及第6.2.4.5條規定、員工酬勞發
      放辦法第6.4.1條可知，縱為同等職位及年資者，個人實
      得之考績獎金金額、員工分紅金額亦可能因為部門績效、
      個人年度考績、薪給等變因而有所不同。且個人年度考績
      多寡不僅繫於個別勞工之工作能力，更會受個別勞工於當
      年度之工作成果表現、工作態度、請假多寡、工作目標達
      成度等因素所影響，故並無法據此認定原告之考績若未遭
      評定為70分，則必定能取得133,010元之考績獎金、225,0
      00元之員工分紅。原告不察及此，率認其有權取得如其他
      同質位同年資者等額之考績獎金、員工分紅云云，於法顯
      有違誤。
    ⒊考績分數係依被告公司工作考核實施細則第5條、第6.2.4.
      1條、第6.2.6.1條及第6.2.6.3條所訂程序核定，已如前
      述。被告績效考核作業流程及日程說明公告規定，若員工
      工作表現須大幅改善，則評為70分；若員工工作表現稍落
      後於平均水準，仍有待改進，則評為71至75分；若員工工
      作表現符合要求，則評為76至80分。本件原告於107至108
      年間負責清點採購之物料貨品，但清點所得數量卻前後不
      一，造成被告之物料貨品數據錯誤，花費更多人力去彌補
      原告疏失之情事，其工作表現顯須大幅改善，此乃原告考
      績遭評定為70分緣由，有其主管於107年度之評語：原告
      就「物料、採購管理督導有疏失」、於108年度之評語：
      原告就「工作效率及積極度待加強」，被告依相關考績評
      定程序規定如實呈現原告工作成果並據此為發放績效獎金
      之依據，並無濫用權限或任意評定情事。
　　⒋若以原告當時之薪資數額，考績分數為70至80分之間得領
      取之績效獎金、員工酬勞，及依原告仍為課長之薪資數額
      ，考績分數為80分之間得領取之績效獎金數額、員工酬勞
      數額，雖為如本院卷第205頁附表2所示。然原告於107、1
      08年度之工作表現並不符合被告要求，縱其工作表現未低
      落至須大幅改善之程度，其考績分數亦應屬落在落後平均
      水準而有待改進之71至75分區間，惟原告卻請求核發每年
      133,010元即相當2個月月薪之績效獎金、每年225,000元
      之員工分紅，等同主張原告考績分數至少達79分以上，均
      顯屬無理。
　　⒌本院卷第205頁附表2金額皆係由被告行政管理部依員工酬
      勞發放辦法第6.1.2條、第6.1.3條及第6.4.2條規定予以
      計算。原告徒以員工職等點數、職務點數計算其應得之員
      工酬勞，漏未考量員工酬勞應一併計算個人考績、董事長
      、總經理裁量多種變因，殊難憑採。
      ⑴依被告公司員工酬勞發放辦法第6.1.2條、第6.1.3條及
        第6.4.2條可知，個別員工可得員工酬勞係由「職等職
        務項目」、「考績項目」、「董總裁量項目」三個項目
        加總而得，故員工酬勞受到員工職等點數、職務點數、
        個人考績、董事長、總經理裁量多種變因影響。原告主
        張員工酬勞變因僅有員工職等點數及職務點數云云，顯
        有誤會。
　　　⑵依員工職等職務及考績決定：占員工酬勞總額之90%；其
        中一半數額視職等職務決定，另一半金額則依考績項目
        決定數值。
　　　  ①職等職務項目：原告於107年度時個人職等點數為60點
          ，職務點數為45點，全體員工職等及職務總點數為92
          76點，員工酬勞總額為19,891,884元，是原告於107
          年度之職等職務項目部分可得數額為101,325元【計
          算式：〔（60+45）/9276〕×19,891,884×90%×50%=101,
          325】。原告於108年度時個人職等點數為60點，職務
          點數為0點，全體員工職等及職務總點數為9113點，
          員工酬勞總額為20,070,201元，是原告於108年度之
          職等職務項目部分可得數額為59,464元【計算式：〔
          （60+0）/9113〕×20,070,201×90%×50%=59,464】。
　　　  ②考績項目：原告於107年度時之績效獎金數值為0，亦
          即個人考績因素權值為0，原告以外之全體員工考績
          因素權值為14,200,593，員工酬勞總額為19,891,884
          元，故原告於107年度之考績項目部分可得數額為0元
          【計算式：（0）/（0+14,200,593）×19,891,884×90
          %×50%=0】。於108年度時，原告之績效獎金數值為0
          ，亦即個人考績因素權值為0，原告以外之全體員工
          考績因素權值為17,036,839，員工酬勞總額為20,070
          ,201元，故原告於108年度之考績項目部分可得數額
          為0元【計算式：（0）/（0+17,036,839）×20,070,2
          01×90%×50%=0】。
      ⑶董總裁量項目：由董事長、總經理裁量分配：占員工酬
        勞總額之10%。於107年度時，被告公司董事長、總經理
        裁量分配予原告此項目之金額為11,128元。又於108年
        度時，被告公司董事長、總經理考量原告工作成效低落
        ，常未確實完成交付之工作而有所疏失，裁量不再於職
        等職務項目、考績項目外酌給董總裁量項目金額，故原
        告此項目之金額為0元。
      ⑷加總上述金額可知，107年度原告應得之員工酬勞即為其
        實得之員工酬勞金額，亦即如本院卷第205頁附表2原告
        既已領取數額直行所示之112,453元【計算式：個別賣
        工可得員工酬勞=職等職務項目+考績項目+董總裁量項
        目=101,325+0+11,128=112,453】。108年度原告應得之
        員工酬勞亦為原告實際取得之員工酬勞金額，亦即如本
        院卷第205頁附表2原告既已領取數額直行所示之59,464
        元【計算公式：個別員工可得員工酬勞=職等職務項目+
        考績項目+董總裁量項目=59,464+0+0=59,464】。
　㈢雇主基於企業經營必須，本得就勞工之職務內容予以調派，
    原告迄今未具體說明其請求回復原職，並領取職務加給之請
    求權基礎為何，實無可採：
    ⒈原告107年1月1日之職務調動係由行政課課長異動為專案經
      理，除職等及工作地點均不變外，本薪及伙食津貼更不減
      反增，難謂為不利原告。縱該職務調動不利於原告，勞工
      亦無要求雇主應給予其主管職位保障之權利。
    ⒉原告107年10月1日之職務調動，除薪資職等及工作地點亦
      不變外，僅將原專案經理享有之職務加給依員工敘薪辦法
      第6.4條規定予以取消，符合勞基法第10條之1所揭示之調
      動五原則規定。
　　⒊被告因原告工作表現績效落後，不適任原職務，故基於企
      業經營上所必須，在出於部門團隊員工整體工作表現與營
      運績效考量下對原告進行職務調動，此屬法律所保障企業
      經營者自主決定權之實踐，故原告主張應回復其行政課課
      長原職云云，於法並無可採。
　　⒋依兩造間工作契約第20條、工作規則第6.3條前段、員工敘
      薪辦法第6.4條規定可知，被告有為原告進行職務調動之
      權，若因職務調動致原職務免除者，其職務加給當然取消
      ，此意旨並為實務所採認。被告因調職之故取消原告之職
      務加給，既符合勞動基準法第10-1條所揭示之調職五原則
      相關規定，則原告主張被告應給付職務加給云云，至為無
      據。
  ㈣被告進行職務調整，均係依兩造約定之考核規定，按照工作
    規則及相關規定所辦理，並無任何故意或過失侵害名譽等人
    格權之情事，自難認被告所為職務調整之行為，對原告有成
    立侵害名譽等人格權之餘地，從而，被告亦無對原告負侵害
    名譽等人格權損害賠償責任之理由。
  ㈤依兩造間工作契約及被告公司規定，被告得於一定範圍內變
    動調整運轉效率獎金之核發金額，原告稱其乃固定薪資故被
    告缺少給付云云，顯無可採：
    ⒈被告公司之運轉效率獎金：⑴於90年5月7日汽電廠津貼/獎
      金討論會會議決議更名為生產獎金，發放方式為：「生產
      獎金額度為該廠在職人數乘3,000元，由各汽電廠廠長/區
      廠長依個別員工之工作表現，在1,000元至5,000元範圍內
      初核，送呈副總經理核定後發放，以達激勵效果。」；⑵
      於101年12月21日董事會會議決議更名為「電廠津貼」，
      並明定其發放方式為：「電廠津貼預算每人每月平均為3,
      000元，個人實得金額由廠長依個別表現調整，簽陳權責
      主管核定，每月於1,500～4,500元/月.人之區間作變動核
      發」；⑶於107年6月22日、109年4月1日公告調整發放方式
      為：「電廠津貼預算每人每月平均為5,000元，個人實得
      金額由廠長依個別表現，每月於2,500～7,500元區間作變
      動核發」。上開規定皆經被告以公告張貼之方式通知原告
      及其他員工，原告原任職為被告公司之課長，對電廠津貼
      之核定流程自屬相當熟悉。是原告主張運轉效率獎金係屬
      固定發放之薪資，金額固定為3,000元或5,000元，顯非事
      實。
    ⒉電廠津貼並非給付固定金額，而係由課長就員工之個別表
      現擬定核發金額，交由廠長彙整後，簽陳予副總，再由總
      經理核定。被告於104年7月至107年7月間給付原告104年6
      月至107年6月月份之津貼範圍為1,800至3,000元，合於當
      時電廠津貼給付範圍於1,500元至4,500元間之規定，實無
      缺少給付情形。至被告於107年8月至109年6月間給付原告
      107年7月至109年5月月份之津貼範圍為2,500至3,000元，
      亦與電廠津貼給付範圍於2,500元至7,500元間之規定相符
      ，實難謂未如實給付。
  ㈥原告依據被告公司獎懲辦法請求被告給予原告記大功之獎勵
    ，並無理由：
    ⒈原告檢舉張志偉等違反證券交易法等之案件，現由本院審
      理中，尚未有確定之最終結果，是被告現無法核發大功獎
      勵予原告。
　　⒉由被告公司獎懲辦法第6.3.2.4.條之規定並未比照第6.3.2
      .3條，將發給獎金之要件中之「及」字訂為「或」字可知
      ，被告係有意將檢舉不法者記大功之條件限定於必須待該
      重大弊端經糾正完畢，始予發放。故縱原告使被告「發現
      」弊端，仍須待被告公司將弊端「糾正」完畢後，被告才
      會依企業經營自主決定權給予記大功獎勵。原告於張志偉
      之弊端未經糾正完畢之情況下，即行請求記大功之獎勵，
      顯係誤解被告公司規定本意。
　㈦並聲明：原告之訴及假執行之聲請均駁回。
三、兩造不爭執之事項：
  ㈠原告自89年5月16日起受雇於被告公司官田廠，嗣升職擔任官
    田廠之行政課課長（自93年起至106年止）。
  ㈡被告公司之工作考核實施細則、員工獎金核發辦法、工作規
    則、員工敘薪辦法、獎懲辦法之規定各如附表所示。
  ㈢原告於106年10月30日檢附如原證1之匿名函，向臺南市調處
    檢舉被告官田廠之廠長張志偉等人向廠商收取回扣、浮報詐
    騙公司款項等不法情事，經臺南市調處移送臺南地檢署偵辦
    後，臺南地檢署檢察官於109年5月3日以張志偉等人違反證
    券交易法等案件為由偵查終結，並提起公訴，現正由本院以
    109年度金訴字第99號審理中。另張志偉因上開不法情事業
    經遭被告解雇，並就終止僱傭契約部分與被告涉訟中。
  ㈣被告於107年1月1日將原告自主管職之「行政課課長」，調降
    為非主管職之「專案經理」。
    ⒈原告擔任行政課課長之本薪為56,939元、伙食津貼1,800元
      、職務津貼8,000元。
    ⒉原告因被告於107年度全面及考核調薪之故，是其自107年1
      月1日起擔任專案經理之本薪為58,505元、伙食津貼2,400
      元、職務津貼8,000元。
  ㈤被告於107年10月1日將原告之職務自「專案經理」，調降為
    「管理師」，並取消職務津貼8,000元。
  ㈥被告於107年12月間以原告「物料、採購管理督導有疏失受處
    分」、「遭部門主管提列為績效表現落後人員」為由，經部
    門經理/廠長（時任廠長為張志偉）初評、副總經理複評、
    總經理複評其工作績效考核分別為78分、77分、75分，最終
    標準化後由有調整分數權限之董事長評定原告107年度之考
    績為70分。另原告之107年度員工績效考核表經理/廠長之初
    評意見欄為空白。
  ㈦被告於108年12月間以原告「工作效率及積極度待加強」、「
    遭部門主管提列為績效表現落後人員」為由，經部門經理初
    評、副總經理複評、總經理複評其工作績效考核分別為76分
    、70分、70分，最終標準化後由有調整分數權限之董事長評
    定原告108年度之考績為70分。
  ㈧原告曾於108年任職於被告公司期間獲得108年度官田工業區
    勞工模範楷模獎牌一面，原告該次當選模範勞工，係由被告
    公司官田廠全體員工投票、嗣經被告公司推薦與官田工業區
    。
  ㈨被告公司之運轉效率獎金：⑴於90年5月7日汽電廠津貼/獎金
    討論會會議決議更名為生產獎金，發放方式為：「生產獎金
    額度為該廠在職人數乘3,000元，由各汽電廠廠長/區廠長依
    個別員工之工作表現，在1,000元至5,000元範圍內初核，送
    呈副總經理核定後發放，以達激勵效果。」；⑵於101年12月
    21日董事會會議決議更名為「電廠津貼」，並明定其發放方
    式為：「電廠津貼預算每人每月平均為3,000元，個人實得
    金額由廠長依個別表現調整，簽陳權責主管核定，每月於1,
    500～4,500元/月.人之區間作變動核發」；⑶於107年6月22日
    、109年4月1日公告調整發放方式為：「電廠津貼預算每人
    每月平均為5,000元，個人實得金額由廠長依個別表現，每
    月於2,500～7,500元區間作變動核發」（被證6、7、8、9、1
    0）。
  ㈩被告官田廠107年7月份廠務會議紀錄內容記載：「台北鈞長
    體恤官田廠同仁作業環境的辛勞以及激勵員工當月的工作貢
    獻與表現，將官田廠運轉津貼於7月份起由3,000元調升為5,
    000元，請同仁珍惜得來不易成果並對官田廠營運以及工作
    崗位群策群力。」（原證11）。
四、本院之判斷：
  ㈠原告主張依民法第184條規定，請求被告給付考績獎金266,02
    0元、員工分紅差額250,000元，為無理由：
    ⒈被告於107、108年度連續兩年將原告之考績評定為70分，
      並非違法評定，亦無權利濫用情事：
　　　⑴被告公司之工作考核實施細則、員工獎金核發辦法、工
        作規則、員工敘薪辦法、獎懲辦法之規定各如附表所示
        ，此為兩造所不爭執之事實（不爭執事項㈠）。而本件
        原告既受雇於被告，兩造間之權利義務關係自應以兩造
        所簽立之台灣汽電共生股份有限公司工作契約為基準，
        而依該契約第12條規定可知，就原告之獎懲、考核事宜
        ，悉依被告之規定辦理，其中考核方式係由各部門主管
        加以評定，先予敘明。
　　　⑵查被告於107年12月間以原告「物料、採購管理督導有疏
        失受處分」、「遭部門主管提列為績效表現落後人員」
        為由，經部門經理/廠長（時任廠長為張志偉）初評、
        副總經理複評、總經理複評其工作績效考核分別為78分
        、77分、75分，最終標準化後由有調整分數權限之董事
        長評定原告107年度之考績為70分；且被告於108年12月
        間以原告「工作效率及積極度待加強」、「遭部門主管
        提列為績效表現落後人員」為由，經部門經理初評、副
        總經理複評、總經理複評其工作績效考核分別為76分、
        70分、70分，最終標準化後由有調整分數權限之董事長
        評定原告108年度之考績為70分，此為兩造不爭執之事
        實（不爭執事項㈥、㈦），復有被證二、三在卷可憑，是
        本院首需審酌者為前開績效考核有無違反被告公司之內
        部績效考核程序。
　　　⑶被告就員工之工作考核流程已制訂有工作考核實施細則
        作為依據（卷第197-205頁），而依被告公司工作考核
        實施細則第6.2.4.1條、第6.2.6.1條規定，工作考核本
        係由直接主管初評、上位主管複評為原則，工作考核滿
        分者為100分，年度考績並以各部門員工平均分數為80
        分為原則進行部門間標準化，且依該細則第5條作業流
        程、第6.2.4.1條、第6.2.6.3條規定可知，董事長有核
        定調整最終考績分數權限，則被告既依其內部之工作考
        核實施細則之程序評定原告107年、108年之考績，實難
        謂該評定有濫用權限之情事，是原告主張該評定違法云
        云，自難憑採。
　　　⑷至原告雖主張被告應舉證證明原告有107年度員工績效考
        核表上所載之「物料、採購管理督導有疏失受處分」及
        108年度員工績效考核表上所載之「工作效率及積極度
        待加強」之情事云云，惟此涉及績效之實質評定內容，
        除非原告能舉證證明被告有不當之動機或目的存在，否
        則本院認此節本應尊重公司內部之經營管理，以維公司
        之正常運作。而原告雖以其曾於106年檢舉廠長張志偉
        等疑涉不法情事為依據，主張被告就其績效評定有濫用
        權利之情事，惟原告107、108年之績效評定程序既未違
        法，原告又未舉證證明其檢舉不法情事與考績評定結果
        有相當因果關係，是尚難僅以其有檢舉不法情事即遽謂
        被告就其績效評定之實質內容有權利濫用情事。
    ⒉而被告於107、108年度連續兩年將原告之考績評定為70分
      ，既非屬違法評定或有權利濫用之情事，已如前述，則原
      告主張其於107、108年度少領266,020元之考績獎金、250
      ,000元之員工分紅，自屬無據，應予駁回。
  ㈡原告請求被告回復原告為行政課課長之原職務，並主張依兩
    造間勞動契約約定、勞基法第22條第2項、民法第184條規定
    請求被告給付原告自107年10月1日調降為管理師職務起至原
    告回復行政課課長原職之日止（暫以起訴日109年8月3日為
    止），每月可領取之職務加給差額共176,000元（8,000元2
    2個月），亦無理由：
    ⒈被告先於107年1月1日將原告自主管職之「行政課課長」調
      降為非主管職之「專案經理」，繼而復於107年10月1日將
      原告之職務自「專案經理」調降為「管理師」，並未違反
      勞基法第10條之1（調動五原則）第1、2款規定：
　　　⑴勞基法第10條之1第1、2款規定：「雇主調動勞工工作，
        不得違反勞動契約之約定，並應符合下列原則：一、基
        於企業經營上所必須，且不得有不當動機及目的。但法
        律另有規定者，從其規定。二、對勞工之工資及其他勞
        動條件，未作不利之變更。」再者，勞工是否擔任主管
        職務，除受僱者主觀上之自身能力等因素外，公司對所
        屬員工就事務之處理，若具有使用從屬與指揮命令之性
        質，祇要無違反強制、禁止規定或團體協約之情形，本
        屬雇主基於企業自主之權限，並為「營業自由權」（即
        經營）之一環。從而，判斷雇主之調職命令是否合法，
        應就該調職命令在業務上有無必要性或合理性、並注意
        雇主之調職有無其他不當之動機或目的、及勞工因調職
        所可能蒙受之生活上不利益之程度，是否就社會一般通
        念檢視，該調職命令將使勞工承受難忍及不合理之不利
        益等，而為綜合之考量。
      ⑵查原告107年1月1日之職務調動係由行政課課長異動為專
        案經理，除職等及工作地點不變外，本薪及伙食津貼不
        減反增（因公司全面調薪）；另原告107年10月1日之職
        務調動，除薪資職等及工作地點亦不變外，僅將原專案
        經理享有之職務加給取消，此為兩造所不爭執之事實（
        不爭執事項㈣、㈤）。而依被告之員工敘薪辦法第6.4條
        規定「領有職務加給者，職務如經免除，則該加給同時
        取消」，是被告前開職務調整（主管任免），若係基於
        企業經營所必需，則原告既已非擔任主管職務，被告依
        規定取消其職務加給，自屬有據，是此爭點本院需審酌
        者為被告就原告之主管職務調整有無不當動機或目的？
          
  　　⑶被告於107、108年度連續兩年將原告之考績評定為70分
        ，並非違法評定，亦無權利濫用情事，已如前述，是
　　　　被告抗辯因原告工作表現績效落後，不適任原職務，基
        於企業經營上所必須，對原告進行職務調動，此屬法律
        所保障企業經營者自主決定權等語，尚非無憑。
      ⑷原告雖主張其無任何「工作效率及積極度待加強」之情
        事，甚獲108年度官田工業區模範勞工，實係因原告於1
        06年檢舉廠長張志偉等疑涉不法情事後，致被告於107
        年度數次調動原告之工作，是被告所為之調動顯非合法
        云云，然原告並未能舉證證明被告係基於不當之動機及
        目的而調整其職務，亦未能證明其檢舉行為與其職務調
        整有相當因果關係，已如前述；且108年度官田工業區
        模範勞工之活動，並非被告公司內部基於企業經營之必
        要而舉辦之活動，而是官田工業區之活動，即該活動之
        目的與推舉之條件與被告之企業經營無涉，是原告雖獲
        108年度官田工業區模範勞工，亦難以之證明原告在被
        告公司之工作表現良好，是原告此部分之主張，亦難憑
        採。  
　　⒉被告對原告之前開職務調整既未違法，則被告依其公司內
      部之工作規則6.3條前段、員工敘薪辦法第6.4條規定取消
      原告之職務加給每月8,000元，自屬有據。從而，原告請
      求被告給付原告自107年10月1日調降為管理師職務起至原
      告回復行政課課長原職之日止（暫以起訴日109年8月3日
      為止），每月可領取之職務加給差額共176,000元（8,000
      元22個月），亦無理由。
  ㈢被告主張依民法第18條第2項、第195條第1項規定請求被告給
    付精神慰撫金20,000元，為無理由：原告雖主張被告調降原
    告之職務、評降原告之考績，係不法侵害其名譽權，惟依前
    開所述，被告於107、108年度連續兩年將原告之考績評定為
    70分，並非違法評定，亦無權利濫用情事，且被告先於107
    年1月1日將原告自主管職之「行政課課長」調降為非主管職
    之「專案經理」，復於107年10月1日將原告之職務自「專案
    經理」調降為「管理師」，並未違反勞基法第10條之1（調
    動五原則）第1、2款規定，則被告之行為既無不法，原告請
    求被告應負侵權行為損害賠償責任，並請求精神慰撫金20,0
    00元，自無理由，應予駁回。
  ㈣原告主張依原證9工作契約第7條約定、107年7月廠務會議決
    議請求被告給付自104年7月起至109年6月止之運轉效率獎金
    （即電廠津貼）100,700元（104年7月至107年6月每月短少1
    ,200元，36個月共短少43,200元+107年7月至109年6月短少5
    7,500元），為無理由：
    ⒈原告此部分之主張雖提出原證9為憑，然原證9之工作契約
      之立約人乙方並非原告，是原證9之工作契約縱屬真正，
      原告亦不能以之為請求之依據。況被告爭執原證9文書之
      真正，而原告復未能舉證證明之，是原告以原證9為據請
      求被告給付短少之運轉效率獎金，自難憑採。
　　⒉原告雖主張應由被告舉證證明兩造間之勞動契約內容，惟
　　　被告依勞基法第7條第1項、勞工退休金條例第21條第2項
      之規定，雖應置備勞工名卡，登記勞工之姓名、性別、出
      生年月日、本籍、教育程度、住址、身分證統一號碼、到
      職年月日、工資、勞工保險投保日期、獎懲、傷病及其他
      必要事項，且前項勞工名卡，並應保管至勞工離職後5年
      ，然前開義務，並未包括兩造之書面勞動契約；且原告係
      自89年5月16日起即受雇於被告公司官田廠，距今已10餘
      年，而被告公司之員工人數又眾多，就舉證之可能性及難
      易程度與證據之距離，由被告舉證並未較公平，是本院認
      尚難依民事訴訟法第344條第1項及第345條第1項規定，認
      原告之主張為真實。
　　⒊而被告抗辯自104年7月起至107年6月間止給付原告1,800元
      至3,000元之電廠津貼，係合於當時電廠津貼1,500元至4,
      500元之給付範圍；自107年6月起至109年6月間止各給付
      原告3,000元之電廠津貼，亦與電廠津貼2,500元至7,500
      元之給付範圍相符等情，核與不爭執事項㈨之內容相符，
      尚堪憑採。 
    ⒋綜上，原告既未能舉證證明系爭電廠獎金係屬被告應固定
      發放之薪資，則原告主張電廠津貼原固定為每月3,000元
      ，嗣被告於107年7月廠務會議宣布自107年7月起調升固定
      為每月5,000元，被告於上開期間短付電廠津貼共100,700
      元云云，自非可採。
  ㈤原告主張依獎懲辦法第6.3.2.4 規定請求被告應予原告記大
    功獎勵，為有理由：
    ⒈被告之獎懲辦法第6.3.2.4規定：有檢舉不法，使公司發現
      及糾正重大弊端者，應予記大功並發給1至3萬元之獎金。
　　⒉查原告於106年10月30日向臺南市調處檢舉被告官田廠之廠
      長張志偉等向廠商收取回扣、浮報詐騙公司款項等不法情
      事，經臺南市調處移送臺南地檢署偵辦後，臺南地檢署檢
      察官於109年5月3日以張志偉等違反證券交易法等案件為
      由提起公訴，並經本院以109年度金訴字第99號事件審理
      後判決張志偉犯背信罪在案，且張志偉因上開不法情事業
      經遭被告解雇，並就終止僱傭契約部分與被告涉訟中，此
      為兩造所不爭執之事實（不爭執事項㈧），並有該刑事判
      決在卷可稽，是原告主張依前開規定，被告應予原告記大
      功獎勵，自有理由。
　　⒊被告雖辯稱：需待檢舉不法案件有罪判決確定後，且糾正
      弊端完畢，始能核發云云，然前開規定僅稱：「檢舉不法
      ，使公司發現及糾正重大弊端」，並無需判決確定或糾正
      弊端完畢之條件限制，是被告此部分所辯，尚難憑採。
五、綜上所述，原告所檢舉之不法既經起訴、判決，且張志偉與
    被告之勞動契約亦經被告終止，則原告主張依獎懲辦法第6.
    3.2.4 規定請求被告應予原告記大功獎勵，為有理由，應予
    准許；然原告其餘請求（請求給付考績獎金266,020元、員
    工分紅差額250,000元，請求回復原告為行政課課長之原職
    務，請求給付每月可領取之職務加給差額共176,000元，請
    求給付精神慰撫金20,000元，請求給付運轉效率獎金100,70
    0元）則均為無理由，應予駁回。
六、末按命債務人為一定之意思表示之判決確定或其他與確定判
    決有同一效力之執行名義成立者，視為自其確定或成立時，
    債務人已為意思表示，強制執行法第130條第1項定有明文。
    是此種判決必待確定後始生擬制債務人已為意思表示之效力
    ， 在判決尚未確定前，無由聲請宣告假執行。本件原告勝
    訴部分，是命被告為一定之意思表示，是原告聲請供擔保准
    予假執行，於法自屬無據，應予駁回；而其餘敗訴部分，因
    訴暨經駁回，其假執行之聲請自失所依附，應併予駁回。  
     
七、本件判決基礎已臻明確，兩造其餘之攻擊防禦方法及訴訟資
    料經本院斟酌後，核與判決不生影響，無一一論述之必要，
    併予敘明。
八、據上論斷：原告之訴為一部有理由、一部無理由，並依民事
    訴訟法第79條，判決如主文。
中　　華　　民　　國　　110 　年　　5 　　月　　4 　　日
                        勞動法庭法  官　洪碧雀
以上正本證明與原本無異。
如不服本判決，應於送達後20日內向本院提出上訴狀（須附繕本
）。如委任律師提起上訴者，應一併繳納上訴審裁判費。
中　　華　　民　　國　　110 　年　　5 　　月　　4 　　日
                                書記官  林政良   
附表：被告公司工作考核實施細則、員工獎金核發辦法、工作規則、員工敘薪辦法、獎懲辦法之規定內容   工作考核實施細則 6.2.4.1 工作考核由直接主管初評、上位主管複評為原則。  6.2.6.1 工作考核滿分為100分，年度考績並以各部門員工平均分數80分為原則進行部門間標準化，惟考核原始分數未達70分者不列入標準化。  6.2.6.3  標準化後個別分數經核定調整者，以核定之分數為考績分數，不影響原列入標準化其他人員分數。 員工獎金核發辦法  6.2.4.1  員工獎金以適用本辦法全員為核發對象，惟個人年度考績分數低於70分（含）者，不予發給。 工作規則 6.3前段 本公司因企業經營上所必須，得按勞動基準法及相關法令規定，調派員工之工作職務及工作地點，員工須遵從上級主管合理之調度指派。 員工敘薪辦法  6.4  領有職務加給者，職務如經免除，則該加給同時取消。 獎懲辦法 6.3.2.4  有下列情形之一者，應予記大功並發給1至3萬元之獎金檢舉不法，使公司發現及糾正重大弊端者。